【裁判字號】    97,上訴,1305
【裁判日期】    970930
【裁判案由】    搶奪
【裁判全文】
臺灣高等法院高雄分院刑事判決        97年度上訴字第1305號
上  訴  人  臺灣屏東地方法院檢察署檢察官
被      告  乙○○
上列上訴人因被告搶奪案件，不服臺灣屏東地方法院96年度訴字
第1279號民國97年4 月7 日第一審判決（起訴案號：臺灣屏東地
方法院檢察署96年度偵字第1061號），提起上訴，本院判決如下
：
    主  文
上訴駁回。
    理  由
一、公訴意旨略以：被告乙○○與曾文川（業經原審判處有期徒
    刑1 年，減為有期徒刑6 月確定）共同基於意圖為自己不法
    之所有之犯意聯絡，利用檳榔攤業者提供顧客免下車服務之
    交易習慣，先至高雄縣大樹鄉某文具店購得面額新臺幣（下
    同）1,000 元之玩具紙鈔1 疊，再將2 張玩具紙鈔以背面互
    相黏貼為1 張，佯充1,000 元之真鈔使用。於民國95年7 月
    7 日16時許，由被告乙○○駕駛不知情之林釗安所有之車牌
    號碼E8-4779 號自用小客車，搭載曾文川至屏東縣屏東市○
    ○鄉○○村○○路與萬順路交岔路口處之「阿妹檳榔攤」前
    停下，由曾文川將前開經黏貼後之玩具紙鈔1 張捏握在手中
    ，以遮蔽紙鈔上「鈔票便條紙」之字樣，佯充真鈔向該檳榔
    攤負責人甲○○購買100 元之檳榔。惟甲○○觸摸該紙鈔時
    ，察覺有異，乃將檳榔及找零之900 元握在手中。詎被告乙
    ○○、曾文川2 人見狀，同時變更為搶奪之共同犯意聯絡，
    乘甲○○不及反應之際，由曾文川出手奪取甲○○手中之檳
    榔及900 元，得手後，被告乙○○即迅速駕車搭載曾文川逃
    離現場，因認被告乙○○涉犯刑法第325 條第1 項之搶奪罪
    嫌等語。
二、按犯罪事實應依證據認定之，無證據不得認定犯罪事實；又
    不能證明被告犯罪者，應諭知無罪之判決，刑事訴訟法第15
    4 條第2 項、第301 條第1 項分別定有明文。次按認定不利
    於被告之事實，須依積極證據，茍積極證據不足為不利被告
    事實之認定，即應為有利於被告之認定，更不必有何有利之
    證據；事實之認定，應憑證據，如未能發現相當證據，或證
    據不足以證明，自不能以推測或擬制之方法，以為裁判之基
    礎；且認定犯罪事實所憑之證據，雖不以直接證據為限，間
    接證據亦包括在內，然而無論直接證據或間接證據，其為訴
    訟上之證明，須於通常一般之人均不致有所懷疑，而得確信
    其為真實之程度者，始得據為有罪之認定，倘其證明尚未達
    到此一程度，而有合理之懷疑存在而無從使事實審法院得有
    罪之確信時，即應為諭知被告無罪之判決；又檢察官對於起
    訴之犯罪事實，仍應負提出證據及說服之實質舉證責任，倘
    其所提出之證據，不足為被告有罪之積極證明，或其指出證
    明之方法，無從說服法院以形成被告有罪之心證，基於無罪
    推定之原則，自應為被告無罪判決之諭知，最高法院30年上
    字第816 號、40年臺上字第86號、76年臺上字第4986號、92
    年臺上字第128 號判例可資參照。
三、公訴意旨認被告乙○○涉有上述搶奪犯行，無非以：證人即
    原同案被告曾文川及證人即被害人甲○○於警詢及偵訊之陳
    述、證人林釗安於警詢之證述，及扣押物品目錄表暨相片4
    張為其主要論據。
四、按傳聞法則之重要理論依據，在於傳聞證據未經當事人之反
    對詰問予以核實，乃予排斥，惟若當事人已放棄對原供述人
    之反對詰問權，於法院審判時表明同意該等傳聞證據可作為
    證據，基於證據資料愈豐富，愈有助於真實發現之理念，並
    貫徹刑事訴訟法修法加重當事人進行主義之精神，確認當事
    人對於證據能力有處分權之制度，傳聞證據經當事人同意作
    為證據，法院認為適當者，亦得為證據。本件被告乙○○及
    檢察官分別於原審及本院準備程序時，均已表示對於全案卷
    證所存證據之證據能力均同意作為本案之證據（見原審卷第
    40頁正反面、本院卷第38頁），依刑事訴訟法第159 條之5
    之規定，檢察官、被告已同意本案各供述及非供述證據均有
    證據能力，本院斟酌該等證據並非非法取得，亦無證明力明
    顯過低之情形，乃認該等證據均得採為證據。
五、被告乙○○經合法通知未於審理期日到庭，惟其於原審堅決
    否認有何搶奪被害人甲○○之犯行，辯稱：伊沒有與曾文川
    共犯此案，且伊不會開車，如何駕車搭載曾文川至「阿妹檳
    榔攤」搶奪財物，伊認為曾文川之所以說伊有參與本案，是
    因伊在高雄的1 個案件，伊有供出曾文川是共犯等語。經查
    ：
  (一)證人即原同案被告曾文川雖迭於警詢、偵查及原審一再指證
    是日與伊同至被害人甲○○經營之「阿妹檳榔攤」搶奪之人
    係被告乙○○，惟核諸曾文川就是日係何人駕車？何人下手
    行搶，其初於警詢及偵查中供稱：伊當時開了1 部E8-4779
    號自小客車，旁邊搭載乙○○，行經「阿妹檳榔攤」前，伊
    將車子停在檳榔攤前，由乙○○拿1 張千元大鈔向檳榔攤老
    闆說要買100 元檳榔順便找900 元，經老闆拿檳榔及900 元
    給乙○○時，老闆發現該千元大鈔是假鈔，乙○○就叫伊將
    車子開走等語（見警卷第1 至4 頁、偵卷第37至39頁）；然
    於原審則改稱：我確實有拿假鈔搶被害人真鈔的犯行，當時
    我去買100 元檳榔，拿1,000 元給被害人，被害人拿900 元
    及100 元的檳榔給我，我拿了開車就走，乙○○開車，我是
    坐在駕駛座旁交易的。案發時是乙○○開車，因為乙○○說
    他不敢買檳榔，才由乙○○開車等語（見原審卷第77至80頁
    ），明顯不符，是曾文川前揭所述是否真實，已難令人無疑
    。再者，曾文川於原審固又證陳：之前警詢說是伊開車乙節
    ，是伊記錯了，才會如此陳述，且本來是伊開車的，假鈔黏
    好後，乙○○說會怕，才改由乙○○開車，乙○○沒有駕駛
    執照，並不會開車，但伊曾教過乙○○開過，乙○○一下子
    就學會了等語。惟查，此次犯行倘確係被告乙○○駕車，則
    於證人曾文川明知被告乙○○並無駕駛執照，原本不會開車
    ，而係經由曾文川之教導始學會開車，且一學會後，立即駕
    車前往「阿妹檳榔攤」之情形下，依諸常理，曾文川就此特
    殊經驗自應記憶深刻，而無遺忘或記憶錯誤之可能，乃其竟
    就是日與被告乙○○間之犯行分配，前後所述大相逕庭，所
    言誠然啟人疑竇。況且，案發當時，曾文川不論係計劃持假
    鈔前去檳榔攤詐取財物或行搶，衡之常情，其夥同前往之人
    既須負責駕駛車輛，則該人自須具相當嫺熟之駕駛能力，始
    能於渠等之犯行不幸失敗時，可以立即且迅速地駕車逃離現
    場，然被告乙○○既係初次駕車，其駕駛應變能力是否足以
    勝任立即逃脫之要務，實值存疑，故若謂曾文川遽然即將車
    輛交由被告乙○○駕駛，並乘坐該車輛前去「阿妹檳榔攤」
    犯罪，誠然悖諸常情，是以，曾文川指證被告乙○○即係與
    其共同行搶之人，尚難遽信。
  (二)又證人即被害人甲○○於96年1 月16日第2 次警詢固證稱：
    經警方提供乙○○相片供我指認，乙○○就是強盜我財物的
    人，當時乙○○與曾文川開1 部自小客車至我檳榔攤前，由
    駕駛座旁的人（指認乙○○）向我說要買100 元的檳榔並說
    要找90 0元，我就拿了100 元的檳榔及900 元紙鈔給他，當
    乙○○要拿1,000 元給我時，我發現是偽鈔，就將檳榔及90
    0 元收起來，並說你的錢是假的，乙○○發現後就將雙手伸
    出車外，硬搶走我握在手中的檳榔及900 元現鈔等語（見警
    卷第18至20頁）；然此核與其於95年12月11日第1 次警詢所
    稱：經警方提供曾文川照片供我指認，該人就是坐在前座強
    盜我財物的人沒錯等語（見警卷第16頁），明顯有異。嗣其
    於偵查中結證稱：案發當時有2 人，因為當時車窗搖下，我
    看到1 位開車，1 位拿錢向我買檳榔，乙○○是開車的，曾
    文川是搶我錢的人等語（見偵卷第53至54頁），又與其於96
    年1 月16日第2 次警詢時，所述有所歧異。參以證人甲○○
    於原審復證述：當時車上有2 人，買的人是坐在駕駛座旁，
    乙○○很像拿錢跟我買檳榔的人，他的臉是長長的，臉上有
    痘痘，皮膚黑黑的，但這個人（指當時在庭之被告乙○○）
    現在沒什麼痘痘，皮膚也變好白，我不敢確定等語（見原審
    卷第55至56頁）。依證人甲○○所述，伊雖可確認斯時下手
    行搶之人係坐於汽車右前座之人，惟該人究係何人，其竟或
    指認曾文川，或指認被告乙○○，足見證人甲○○根本無法
    確定下手行搶之人之樣貌為何，僅因警方提供嫌犯照片供其
    指認，其即憑據主觀印象附和指認，洵堪認定，是自難遽依
    證人甲○○於警詢及偵查中之指認，即為被告乙○○不利之
    認定。
  (三)再證人林釗安於警詢時雖證稱：車牌號碼E8-4779 號自用小
    客車雖登記在伊名下，但實際上係由伊姐夫曾文川所使用等
    語（見警卷第22頁），惟此僅能證明該汽車係由曾文川使用
    ，並以之為行搶時之交通工具，尚難據之即認被告乙○○與
    本案有何關聯；另扣押物品目錄表暨相片4 張，亦僅能作為
    曾文川確有持假鈔至「阿妹檳榔攤」購買檳榔之佐證，亦不
    足以作為被告乙○○有何參與本件搶奪之證明，並進而為被
    告乙○○不利之認定。
  (四)綜上，證人曾文川、甲○○所述，既有前後不一之瑕疵，尚
    難遽採，而檢察官所舉之其他證據，又不足以證明被告乙○
    ○與本案有何關聯，本院復查無其他積極證據，足以證明被
    告乙○○確有上述搶奪犯行，犯罪自屬不能證明，依諸前揭
    刑事訴訟法第301 條第1 項之規定，自應為被告乙○○無罪
    之諭知。原審因而為被告乙○○無罪之判決，核無不合。上
    訴意旨仍執前開情詞指摘原判決不當，為無理由，應予駁回
    。
、被告乙○○經合法傳喚，無正當理由不到庭，爰不待其陳述
    ，逕行判決。
肆、曾文川部分業經原審判處罪刑確定，茲不再論述，附此敘明
    。
據上論結，爰依刑事訴訟法第371 條、第368 條，判決如主文。
本案經檢察官張金塗到庭執行職務。
中    華    民    國    97    年    9     月    30    日
                  刑事第一庭    審判長法  官  翁慶珍
                                      法  官  莊崑山
                                      法  官  徐美麗
以上正本證明與原本無異。
檢察官如不服本判決應於收受本判決後10日內向本院提出上訴書
狀，其未敘述上訴理由者，並得於提起上訴後10日內向本院補提
理由書狀（均須按他造當事人之人數附繕本）「切勿逕送上級法
院」。
被告不得上訴。
中    華    民    國    97    年    9     月    30    日
                                      書記官  賴梅琴


司法院資訊處製作；財團法人民間司法改革基金會備份。
